臺灣高雄地方法院刑事判決　　　　　　　　　　　　九十三年度訴緝字第一八九號
　　公　訴　人　臺灣高雄地方法院檢察署檢察官
　　被　　　告　丙○○
右列被告因偽造文書等案件，經檢察官提起公訴（九十一年度偵緝字第一二七六號）
，被告於本院準備程序進行中，就被訴事實為有罪之陳述，經本院告知簡式審判程序
意旨，並聽取公訴人及被告之意見後，本院合議庭裁定由受命法官獨任依簡式審判程
序審理，判決如左：
    主  文
丙○○行偽造私文書，足以生損害於他人，累犯，處有期徒刑肆月，如易科罰金，以
參佰元折算壹日。附表一編號二持卡人存根聯簽帳單壹紙及特約商店存根聯簽帳單上
「甲○○」之署押壹枚，均沒收之。
    事  實
一、丙○○前因贓物、竊盜案件，經臺灣臺東地方法院以八十九年度易字第六八號判
    決分別判處有期徒刑五月、六月，應執行刑有期徒刑十月確定；復因竊盜案件，
    經臺灣高雄地方法院以八十九年度易字第四０三三號判決判處有期徒刑四月確定
    ，接續前案執行，於民國九十年十月六日執行完畢。其猶不知悔改，於九十一年
    五月十九日凌晨四時許，在高雄市前鎮區佛公醫院七樓護理站，見甲○○所有之
    皮包一只放置於該護理站桌上，竟基於意圖為自己不法所有之犯意，打開前揭皮
    包，竊取其內為甲○○所有之現金新台幣（下同）二千五百元及中國信託商業銀
    行信用卡二張（卡號分別為四五六三—00000000000號、00000
    00000000000號），得手後，並基於意圖為自己不法所有、意圖為自
    己不法利益之概括犯意及行使偽造私文書之犯意，持前揭二張信用卡，連續於附
    表一、二所示之時間、地點消費：於附表一編號二所示之時間、地點，詐得該特
    約商店之服務，先以竊得之上開現金二千五百元支付，並交付該信用卡予不知情
    之店員用以刷卡消費如附表一編號二所示之金額，以致該店員陷於錯誤而提供服
    務，並在附表一編號二所示之信用卡簽帳單上，以複寫方式，偽造如附表一編號
    二所示之簽名（一式二聯，「持卡人存根」聯由丙○○收執，另一「商店存根」
    聯交該特約商店收執），表示已收受特約商店之服務，並將該簽帳單之「商店存
    根」聯交予店員而行使，足生損害於甲○○本人、特約商店及發卡銀行支付帳款
    之正確性；於附表一編號一、三、四及附表二所示之時間、地點，欲持上開信用
    卡刷卡購物或取得服務，並交付該信用卡予不知情之店員用以刷卡消費，使該店
    員陷於錯誤，然因未通過發卡銀行確認身分，未能取得授權，以致無偽造簽帳單
    之行為，且未取得消費產品及服務，詐欺行為即未得逞。嗣因甲○○發覺上開信
    用卡、現金二千五百元失竊報警，為警循線查獲，而悉上情。
二、案經高雄市政府警察局小港分局移送臺灣高雄地方法院檢察署檢察官偵查起訴。
    理  由
一、本件被告丙○○所犯為死刑、無期徒刑、最輕本刑為三年以上有期徒刑以外之罪
    ，其於準備程序進行中，就被訴事實為有罪之陳述，經告知簡式審判程序之旨，
    並聽取當事人之意見後，本院合議庭裁定由受命法官獨任進行簡式審判程序，合
    先敘明。
二、右揭事實，業據被告於本院審理時坦承明確，核與被害人甲○○於警詢、本院審
    理及柯惠真、佘權相於警詢中證述情節相符一致，並有附表一編號二所示之簽帳
    單影本、財團法人聯合信用卡處理中心九十三年十一月二日（九三）聯卡商管字
    第三九八號函和中國信託商業銀行股份有限公司九十三年十一月三日刑事陳報狀
    暨所附資料等在卷足稽。是被告上開自白與事實相符，自可採為認定事實之證據
    ，其前揭犯行，堪以認定。
三、按在信用卡簽帳單上簽名，表示持卡人同意依信用卡使用約定，一經使用或訂購
    物品，均應按所示之全部金額付款予發卡銀行，特約商店得據此向收單銀行、發
    卡銀行表示持卡人消費證明之私文書。是以信用卡作為支付方法之交易行為，不
    論特約商店所使用之簽帳單係一式三聯或一式二聯，持卡人在特約商店已填妥交
    易標的及金額等應記載事項之簽帳單上簽名，即係表示持卡人承認有此交易行為
    之意思，該簽帳單之每一聯，自均屬有關權利義務證明之證明書，不因其用途不
    同而有異（最高法院八十九年度台上字第五八二０號判決意旨參照）。被告丙○
    ○竊取甲○○之信用卡及現金後，無付款意思而冒名他人信用卡，於消費時向特
    約商店提出該信用卡表示刷卡消費之意，以此方式詐取財物或服務之行為，係犯
    刑法第三百二十條第一項之竊盜罪、刑法第二百十六條、第二百十條行使偽造私
    文書罪、第三百三十九條第一項、第三項之詐欺取財未遂罪及第三百三十九條第
    二項之詐欺得利罪。起訴書所犯法條欄中，就被告所犯附表一編號二詐欺得利罪
    部分，雖記載係犯刑法第三百三十九條第一項之詐欺取財既遂罪，並認被告有二
    次偽造文書之犯行應論以連續犯，然此部分，業經公訴人具狀更正被告所犯係刑
    法第三百三十九條第二項之詐欺得利既遂罪，且僅有一次偽造文書犯行，並於犯
    罪事實欄補充附表一編號一詐欺取財未遂之犯行，本院爰不需變更起訴法條，合
    先敘明。被告偽造甲○○署押行為係偽造簽帳單私文書之階段行為，偽造簽帳單
    私文書之低度行為又為其行使偽造私文書之高度行為所吸收，均不另論罪。另顧
    客資料表僅係識別顧客身分所用，於「顧客名稱」欄填寫姓名，亦僅在識別顧客
    為何人，非表示顧客本人簽名之意思，則未經顧客本人授權而填寫其姓名，非構
    成偽造署押之犯行，是以被告於顧客資料表上填寫甲○○之姓名，則非偽造署押
    之行為。再者，被告刷卡消費時，以複寫方式，同時偽造「持卡人存根」聯及「
    商店存根」聯二張，係單一行為。其以一行為竊取甲○○之信用卡及現金，僅侵
    害一個財產支配管領權，應論以一竊盜罪。而被告五次詐欺取財未遂之犯行（即
    附表一編號一、三、四和附表二編號一、三）、一次詐欺得利既遂（即附表一編
    號二）及一次詐欺得利未遂（即附表二編號二）之犯行，均係時間緊接，各觸犯
    犯罪構成要件相同之罪名，顯係基於概括犯意反覆為之，均應依連續犯規定各論
    以詐欺取財未遂及詐欺得利既遂罪，並各加重其刑。至附表一編號三、編號四、
    附表二編號三之詐欺取財未遂犯行及附表二編號二詐欺得利未遂犯行，公訴人均
    漏未起訴，然前開犯行與起訴部分有連續犯之裁判上一罪關係，自應為起訴效力
    所及，本院自得併為審理，附此敘明。被告所犯竊盜罪、詐欺取財罪、詐欺得利
    罪及行使偽造私文書罪四罪間，有方法目的之牽連犯關係，應從一重之行使偽造
    私文書罪處斷。而被告前因贓物、竊盜案件，經臺灣臺東地方法院以八十九年度
    易字第六八號判決分別判處有期徒刑五月、六月，應執行刑十月確定；復因竊盜
    案件，經本院以八十九年度易字第四０三三號判決判處有期徒刑四月確定，接續
    前案執行，於九十年十月六日執行完畢，有臺灣高雄地方法院檢察署刑案資料查
    註紀錄表、本院被告院內索引紀錄表、臺灣高等法院被告全國前案紀錄表在卷足
    憑。其於五年以內再犯本件有期徒刑以上之罪，為累犯，應依刑法第四十七條之
    規定予以加重其刑，並與前開加重遞加之。爰審酌被告適值青壯之年，不思以正
    當方式獲取財物，竟竊取他人財物，持他人之信用卡消費，危害金融交易秩序，
    有損發卡銀行對信用卡之健全管理，惟念其取得之財物及利益價值非鉅，犯後坦
    承犯行，態度尚佳，及迄今未賠償被害人損失等一切情狀，量處如主文所示之刑
    ，並諭知易科罰金之折算標準。
四、附表一編號二所示偽造之簽帳單，其中「商店存根」聯已交由該特約商店收執，
    非被告所有，爰不為沒收之諭知，而其上偽造之「甲○○」署押一枚，不問屬於
    犯人與否，應依刑法第二百十九條之規定宣告沒收。另一為「持卡人存根」聯（
    包含偽造之「甲○○」署押一沒）則由被告自行收執，為被告所有供犯罪所用之
    物，且無證據證明該簽帳單已滅失，應依刑法第三十八條第一項第二款宣告沒收
    。此外，扣案之顧客資料表非被告所有且供犯罪所用之物，而被告未經甲○○同
    意於「顧客名稱」欄填寫甲○○之姓名，亦非偽造署押之犯行，業如前述，均不
    予以沒收，附此敘明。
據上論斷，應依刑事訴訟法第二百七十三條之一第一項、第二百九十九條第一項前段
，刑法第五十六條、第二百十六條、第二百十條、第三百二十條第一項、第三百三十
九條第一項、第二項、第五十五條、第四十七條、第四十一條第一項前段、第二百十
九條、第三十八條第一項第二款，罰金罰鍰提高標準條例第一條前段、第二條之規定
，判決如主文。本案經檢察官乙○○到庭執行職務。
中      華      民      國      九十三      年    十一    月  二十九    日
                                臺灣高雄地方法院刑事第四庭
                                    法  官  楊  佩  蓉
右正本證明與原本無異。
如不服本判決，應於判決送達後十日內，向本院提出上訴狀。
                                    書記官  陳  南  瑜
中    華    民    國      九十三      年      十一      月      二十九  日
論罪科刑法條全文：
中華民國刑法第二百一十條
偽造、變造私文書，足以生損害於公眾或他人者，處五年以下有期徒刑。
中華民國刑法第二百一十六條
行使第二百十條至第二百十五條之文書者，依偽造、變造文書或登載不實事項或使登
載不實事項之規定處斷。
中華民國刑法第三百二十條
意圖為自己或第三人不法之所有，而竊取他人之動產者，為竊盜罪，處五年以下有期
徒刑、拘役或五百元以下罰金。
意圖為自己或第三人不法之利益，而竊佔他人之不動產者，依前項之規定處斷。
前二項之未遂犯罰之。
中華民國刑法第三百三十九條
意圖為自己或第三人不法之所有，以詐術使人將本人或第三人之物交付者，處五年以
下有期徒刑、拘役或科或併科一千元以下罰金。
以前項方法得財產上不法之利益或使第三人得之者，亦同。
前二項之未遂犯罰之。
附表一：
  甲○○所有之中國信託商業銀行信用卡
（卡號：0000000000000000） （金額單位：新台幣）
┌──┬─────┬───────┬──────┬─────┬─────┐
│編號│ 日   期  │  地      點  │消 費 金 額 │偽造之文書│偽造之署名│
├──┼─────┼───────┼──────┼─────┼─────┤
│ 一 │九十一年五│高雄市小港區二│一萬六千四百│無        │無        │
│    │月十九日九│苓路一六八號寶│五十元      │          │          │
│    │時四十二分│綺銀樓        │（交易未成功│          │          │
│    │許        │              │）          │          │          │
├──┼─────┼───────┼──────┼─────┼─────┤
│ 二 │九十一年五│高雄市前鎮區一│五千八百八十│簽帳單一式│甲○○    │
│    │月十九日十│心一路三六四號│元          │二聯      │          │
│    │時五十七分│盈盈物理美容  │            │          │          │
│    │許        │              │            │          │          │
├──┼─────┼───────┼──────┼─────┼─────┤
│ 三 │九十一年五│高雄市新興區大│三千一百五十│無        │無        │
│    │月十九日十│同一路一四七號│元（交易未成│          │          │
│    │二時二十七│一樓奈美鞋舖  │功）        │          │          │
│    │分許      │              │            │          │          │
├──┼─────┼───────┼──────┼─────┼─────┤
│ 四 │九十一年五│高雄市新興區大│三千一百五十│無        │無        │
│    │月十九日十│同一路一四七號│元（交易未成│          │          │
│    │二時三十一│一樓奈美鞋舖  │功）        │          │          │
│    │分許      │              │            │          │          │
└──┴─────┴───────┴──────┴─────┴─────┘
附表二：
  甲○○所有之中國信託商業銀行信用卡
（卡號：0000000000000000）（金額單位：新台幣）
┌──┬─────┬───────┬──────┬─────┬─────┐
│編號│ 日   期  │  地      點  │消 費 金 額 │偽造之文書│偽造之署名│
├──┼─────┼───────┼──────┼─────┼─────┤
│ 一 │九十一年五│高雄市小港區漢│二萬四千元  │無        │無        │
│    │月十九日九│民路二四四號禾│（交易未成功│          │          │
│    │時三十一分│宇通訊        │）          │          │          │
│    │許        │              │            │          │          │
├──┼─────┼───────┼──────┼─────┼─────┤
│ 二 │九十一年五│高雄市前鎮區一│五千六百元（│無        │無        │
│    │月十九日十│心一路三六四號│交易未成功）│          │          │
│    │時五十六分│盈盈物理美容  │            │          │          │
│    │許        │              │            │     │          │
├──┼─────┼───────┼──────┼─────┼─────┤
│ 三 │九十一年五│高雄市新興區大│三千一百五十│無        │無        │
│    │月十九日十│同一路一四七號│元（交易未成│          │          │
│    │二時二十九│一樓奈美鞋舖  │功）        │          │          │
│    │分許      │              │            │          │          │
└──┴─────┴───────┴──────┴─────┴─────┘
